【裁判字號】    89,再,56
【裁判日期】    891107
【裁判案由】    聲請再審
【裁判全文】
臺灣高等法院臺南分院民事裁定  八十九年度再字第五十六號  ｊ
      聲  請  人  丁  ○  ○
                  乙  ○  ○
      兼 右 二人
      共 同 送達  甲  ○  ○.
      代  收  人
右聲請人因與相對人丙○○等人間確定執行費用事件，對於中華民國八十九年六月三
日本院八十九年度再字第三○號駁回再審聲請之確定裁定聲請再審，本院裁定如左：
      主      文
聲請駁回。
聲請訴訟費用由聲請人共同負擔。
      事      實
一、按聲請再審，依民事訴訟法第五百零七條準用同法第五百零一條第一項第四款之
    規定，應表明再審之理由。所謂再審之理由，係指必須敘明確定裁定有何合於再
    審事由之具體情形而言。否則其聲請即屬不合法，且勿庸命其補正逕以裁定駁回
    之，為最高法院六十年台抗字第六八八號、七十年台再字第三五號判例意旨所示
    。又按民事訴訟法第四百九十七條所謂：「足以影響於判決之重要證物，漏未審
    酌者，亦得提起再審之訴」必其證物，於前訴訟確定判決訴訟程序中已存在，然
    漏未斟酌，且其重要性，足以動搖原確定判決，始足當之；茍已於前訴訟程序予
    以審酌，亦即於判決理由中已說明不為調查或其取捨之理由，即屬已加斟酌，不
    得再據為再審事由。
二、本件再審意旨除以本院前開駁回再審聲請事件所持再審理由復以同一原因事實再
    予指摘外，另以：本院八十八年度抗字第八三五號及八十九年度再字第三○號民
    事裁定所指：「抗告人曾於民國（下同）八十八年二月二十二日具狀主張不得除
    去該棵『大粿樹』，但此為執行法院所不採取，於同月二十四日發函告知所請『
    依法無據，礙難准許』，是執行法院顯係認定執行名義範圍包括系爭『大粿樹』
    ，此項法院執行命令，抗告人既未依法聲明異議，則執行法院據以執行，而債權
    人依法院之指示，僱請機械、車輛執行，於法自無不合」等語。此項認定不但與
    事實不符（以有為無），而且違背法令，理由如下：按法院之通知，其內容如足
    認係法院對於有關訴訟事件或非訟事件之意思表示者，其性質即與裁定無異，當
    事人得對之提起抗告，最高法院六十七年九月二十六日民刑事庭會議定有決議。
    經查原裁定及再審裁定，既認為台南地方法院八十八年二月二十四日八十八南院
    慶執字第一○八一號函，具有裁定之性質，即聲請人接到該函後在法定十日不變
    期間內提出聲請狀表示異議，雖在書狀內未用「抗告」名稱，但依最高法院三十
    一年抗字第四一五號判例：「對於法院所為之裁定聲明不服，應依抗告程序為之
    ，故當事人對於裁定，如於抗告期間內以書狀向法院表示不服之意旨，縱該書狀
    內未用抗告名稱，仍應以提起抗告論」。一審法院未依上開判例意旨，將聲請人
    不服之異議狀，依法定程序移送二審法院審理，反而逕行下令強制拆除執行名義
    外之大粿樹一棵及占有地，已屬不當。原審就此影響於裁定之重要證據，棄置不
    問，而以聲請人對執行法院之執行命令未依法聲明異議為由，遽為不利於聲請人
    之裁定，其一方面採用准裁定之法則，另方面又否定（未審酌）准抗告意旨，顯
    見原裁定違背法令經驗法則，因認前再審裁定違背法令及有影響於裁判之重要證
    物，漏未審酌等理由聲請再審，並提出八十八年三月一日聲明異議狀（聲請狀）
    、前再審聲請狀影本及再審裁定各一份求為廢棄原裁定發回一審更為裁定。
三、經查：(一)關於除去系爭土地上大粿樹部分，原確定裁定（本院八十八年度抗字第
    八三五號裁定）業已於理由項下說明：「抗告人曾於八十八年二月二十二日具狀
    主張不得除去該棵『大粿樹』，但此為執行法院所不採取，於同月二十四日發函
    告知所請『依法無據，礙難准許』，是執行法院顯係認定執行名義範圍包括系爭
    『大粿樹』，此項法院執行命令，抗告人既未依法聲明異議，則執行法院據以執
    行，而債權人依法院之指示，僱請機械、車輛執行，於法自無不合」等語，原裁
    定已明確說明再審聲請人主張不得除去該「大粿樹」之聲明，係不可採，再審聲
    請人於執行完畢後再行爭執，即有未合。又原執行法院對再審聲請人八十八年二
    月二十二日聲明異議狀，已以書面函覆所請『依法無據，礙難准許』之駁回意旨
    ，再審聲請人未對該函抗告救濟，執行法院既已對其聲明異議表示意見，對再審
    聲請人猶以相同之理由於同年三月一日（即本件提出之聲明異議狀）及五月十一
    日聲明異議，除見解有所變更，無從期待執行法院在強制執行漫長過程中，隨時
    就對執行事項已表示過意見之聲明異議事項，重複為相同裁定。又原法院認定執
    行名義範圍包括系爭大粿樹之執行命令，抗告人既未依法『聲明異議』，應係指
    未依法「抗告救濟」。至於原審法院八十八年七月十五日八八南院慶文字第五三
    八二二號函（見本院八十八年抗字第八三五號卷第四十二頁至第四十三頁）說明
    內容，係經派人調八十八年度執字第一０八一號強制執行卷宗查明簽稱，詳細情
    形仍應按該卷資料為憑，而原裁定既依所調該執行卷並依法表示意見，從而再審
    聲請人所述八十八年三月一日之聲明異議狀，業經原執行法院詳為審酌，此與民
    事訴訟法第四百九十七條所定足以影響於判決之重要證物，漏未審酌之要件不符
    ，縱另再審酌該等理由相同之聲明異議狀及原執行法院上述函件，亦不能影響原
    確定裁定，而獲較有利之判決。(二)次就再審聲請人認原確定裁定（本院八十八年
    度抗字第八三五號裁定）未採台南市挖土機堆土機操作員工會之價目表為其計算
    依據部分，原確定裁定已於理由欄內，已就不採計該再審聲請人提出之台南市挖
    土機推土機操作員工會之價目表之理由詳加說明，非屬漏未審酌，亦無違背何經
    驗法則或證據法則等情。(三)至再審聲請人另主張對於怪手工作時數、廢棄物清理
    卡車趟數、原確定裁定（本院八十八年度抗字第八三五號裁定）送達費用、地政
    測量規費等應予酌減部分，原確定裁定（本院八十八年度抗字第八三五號裁定）
    於理由欄第三項第一、二、三款均予審酌並為判斷。揆諸首揭說明，再審聲請人
    僅泛言主張原確定裁定違背經驗法則、證據法則，或有所謂重要證物，漏未斟酌
    之情事，並未敘明確定裁定有何合於再審事由之具體情形，尚難謂已表明再審理
    由。
四、第查，聲請再審係對於確定裁定聲明不服之方法，故聲請再審，應以確定之裁定
    為其對象。本件再審聲請人聲請再審，聲明係對本院前審八十九年度再字第三○
    號確定執行費用事件之確定裁定聲請再審，但其再審訴狀理由，另指摘該確定裁
    定以前之原審執行法院八十八年度執字第一○八一號執行事件對於拆除執行名義
    範圍外之一棵『大粿樹』程序如何違法部分，不能認係對所聲請再審裁定之再審
    理由，本院無一一論斷之必要，併此敘明。
五、據上論結，本件聲請再審為不合法，爰依民事訴訟法第五百零二條第一項、第九
    十五條、第七十八條、第八十五條第一項前段，裁定如主文。
中      華      民      國    八十九    年      十一    月      七      日
                                    臺灣高等法院臺南分院民事第一庭
~B1審判長法官  黃    崑    宗
~B2      法官  袁    靜    文
~B3      法官  胡    景    彬
右為正本係照原本作成。
不得抗告。
中      華      民      國    八十九    年      十一    月      十      日
~B法院書記官  葉    秀    珍


司法院資訊處製作；財團法人民間司法改革基金會備份。
